臺灣板橋地方法院刑事判決　　　　　　　95年度訴字第1778號
公　訴　人　臺灣板橋地方法院檢察署檢察官
被　　　告　辰○○
選任辯護人　王勝和律師
被　　　告　己○○
選任辯護人　卯○○律師
被　　　告　辛○○
選任辯護人　蔡樹基律師
被　　　告　壬○○
選任辯護人　楊政雄律師
被　　　告　子○○
選任辯護人　商桓朧律師
上列被告等因強盜等案件，經檢察官提起公訴（95年度偵字第
10292 號），本院判決如下：
    主  文
辰○○、己○○意圖為自己不法之所有，結夥三人以上攜帶兇器
以強暴至使不能抗拒而取他人之物，各處有期徒刑柒年陸月。
辛○○、壬○○、子○○均無罪。
    事  實
一、
  (一)辰○○、己○○與姓名年籍不詳綽號「阿強」之成年男子基
    於意圖為自己不法所有之犯意聯絡，於民國95年4 月間某日
    ，共同謀議竊取寅○所有，放置於其所經營位於臺北縣泰山
    鄉○○○路40號之「台安鋼鐵股份有限公司」（下稱台安鋼
    鐵公司）之鋼材。辰○○先向不知情之友人辛○○表示友人
    有鋼材要販賣，辛○○再透過子○○覓得從事中古材料買賣
    之壬○○。95年4 月9 日10時許，辰○○、己○○約辛○○
    、子○○、壬○○至台安鋼鐵公司觀看鋼材，辰○○向辛○○等三人表示己○○即為貨主，因為賭博輸錢，所以有意拋
    售鋼材。事後雙方透過電話議定價格，辰○○又表示因為堆
    放之鋼材搬運不易，貨主希望深夜出貨，以免影響鄰居車輛
    進出，最後壬○○決定以每公斤新臺幣（下同）13元之價格
    購買，辰○○、己○○確定將來得手之鋼材有銷出之管道，
    再與「阿強」進一步謀議。
  (二)辰○○、己○○確定所盜取之鋼材可以順利銷出後，進而於
    95年4 月12、13日間，與「阿強」商議行竊時之分工方式。
    95年4 月14日23時30分許，辰○○、己○○、「阿強」及姓
    名年籍不詳有犯意聯絡之成年男子2 名以上，結夥至上址「
    台安鋼鐵公司」僱用外籍泰勞所居住之貨櫃屋前，其等本意
    雖為竊盜，但至該處後發現該屋有外勞居住看守，且當時外
    勞均未就寢，而因堆高機、板車均已聯繫妥當，渠等即當場
    變更犯意，本於強盜之不法所有犯意聯絡，先由「阿強」夥
    同該2 名以上之成年男子，持足供兇器使用之不明槍枝數支
    （未扣案，不能證明是否屬管制槍枝），先以槍枝威嚇之，
    再以預先準備之黑色膠帶綑綁，將泰籍勞工丙○○○○○○○○○○○○○○○○○○○○○ 、KRIMANEE BUNRUEANG、戊○○○○○○○○○○○○○○○○○○○
    、丁○○○○○○○ ○○○○○○○○ 等4 人綑綁並矇住眼睛，至使不能抗
    拒，另一名泰國籍勞工甲○○○○○○○○ ○○○○○○○ 見狀，逃出貨櫃
    屋後躲入工廠前大排水溝內，因聽見「阿強」等人追逐時開
    槍之聲響，亦因心中畏懼而不能抗拒，更不敢出來阻止。待
    「阿強」等人制伏上開泰籍勞工至使不能抗拒後，辰○○、
    己○○乃指揮不知情之堆高車司機丑○○，將台安鋼鐵公司
    之鋼材（下稱系爭鋼材）11塊（共156,729 公斤，市價約
    9,000,000 元）陸續堆放至不知情之癸○○、巳○○、庚○○所駕駛之板車上，由上開不知情之板車司機將前開鋼材運
    送至彰化縣芳苑鄉○○村○○路○ 段316 號壬○○所經營之
    工廠內堆放。
  (三)出貨完成後，己○○向辛○○索討貨款2,036,177 元，辛○○則向己○○索討鋼材來源證明之發票，己○○則向辛○○
    稱因為公司欠稅，無法申領統一發票，請求先支付半數貨款
    1,050,000 元，讓伊繳稅後，始能領用統一發票，經電話聯
    繫壬○○後，壬○○未覺有異，乃透過子○○支付半數貨款
    。辰○○、己○○、「阿強」等即藉上開手法順利將強盜所
    得之鋼材變得現金。
二、案經被害人寅○訴經臺北縣政府警察局新莊分局報請臺灣板
    橋地方法院檢察署檢察官偵查起訴。
    理  由
壹、有罪部分
一、就檢察官所舉證據，本院認定其證據能力如下：
  (一)被告辰○○及選任辯護人爭執警、偵訊自白之任意性，認為
    被告辰○○警詢時受警方脅迫，且警詢未連續錄音；又被告
    辰○○於偵查中之自白，係因為甫經警移送，不敢做出與警
    詢時相反之陳述，是偵查中之自白同無證據能力。且檢察官
    再詢問時亦有威嚇語氣，所取得之自白不具有任意性云云。
    然查：
    1.按刑事訴訟法第100 條之1 第1 項固規定訊問被告，原則
      上應全程連續錄音；必要時，並應全程連續錄影；同條第
      2 項亦規定「筆錄內所載之被告陳述與錄音或錄影之內容
      不符者，除有前項但書情形外，其不符之部分，不得作為
      證據」。然考其立法目的，在於建立訊問筆錄之公信力，
      並擔保訊問程序之合法正當；亦即在於擔保犯罪嫌疑人對
      於訊問之陳述，係出於自由意思及筆錄所載內容與陳述相
      符。如果犯罪嫌疑人之自白，係基於自由意思而非出於不
      正之方法，且其自由之陳述與事實相符，縱令於訊問時未
      經全程連續錄音或錄影，致訊問程序稍嫌微疵，仍難謂其
      自白之筆錄無證據能力，最高法院93年度臺上字第370 號
      判決要旨可資參照。而經本院勘驗被告辰○○於警詢之錄
      音帶，被告辰○○於警詢時，並無明顯情緒激動、不安或
      意識不清等狀態，回答語氣尚屬平穩，亦未有顯然無法正
      確理解問題而答非所問之情事，有本院95年12月6 日勘驗
      筆錄在卷為據，其陳述具有任意性，應堪認定。而因員警
      詢問之初，被告辰○○均避重就輕，故員警確實有不耐之
      語氣，或是被告辰○○辯解較為離譜之時，員警會告以「
      不要再騙了」、「講出來對你較好」等話語，惟員警並未
      以強暴、脅迫要求被告辰○○為特定之陳述內容，僅指出
      被告辰○○所述與常情不符之處，令被告辰○○提出合理
      解釋，此為員警之訊問技巧，縱有不當，亦難指員警以威
      迫之方式要求被告辰○○為不利於己之陳述。
    2.至於上開警詢錄音雖有中斷之處（見同前勘驗筆錄第6頁
      ），惟中斷之原因係因為被告辰○○所辯避重就輕，且所
      述有多處與常情不符，其用意在於誤導偵查方向，故員警
      乃先與被告辰○○溝通，盼能掌握「阿強」之線索。雖員
      警中斷錄音之舉有違訴訟法之上開規定，惟仍應以被告辰
      ○○之自白是否具有任意性以決定其證據能力，而不能僅
      因中斷錄音即完全推翻上開警詢自白。而觀諸上開錄音恢
      復後，被告辰○○之陳述仍多有避重就輕之處（見同前筆
      錄第8-9 頁），顯見員警並未趁上開中斷錄音之時間刑求
      被告辰○○。是上開錄音雖有中斷，但被告辰○○之警詢
      自白任意性並未受影響，且其自白內容與事證相符，揆諸
      前開說明，上開詢問之瑕疵並不影響證據能力之認定。
    3.又共同被告己○○雖以證人身分證稱：辰○○在警詢時，
      我有看到警察打他，之後警察把辰○○帶到小房間，警察
      叫辰○○要認罪等語（見本院96年6 月11日審判筆錄）。
      惟被告己○○復自承與被告辰○○一同進行警詢筆錄等語
      （見同前日審判筆錄），以被告辰○○、己○○同時身涉
      強盜罪嫌為警詢問時，被告己○○不關心自己如何辯解，
      反而注意被告辰○○之答詢，已與常情有違。且被告辰○○在筆錄中斷前，已經坦承在賣鋼鐵時有欺騙辛○○等情
      （見本院95年12月1 日勘驗筆錄第2-5 頁），因被告辰○○無法解釋為何單純鋼材買賣，必須說謊欺騙辛○○，故
      員警認為被告辰○○知情，故中斷錄音時勸其認罪。而被
      告己○○復證稱：警察也有刑求，叫我承認，警察筆錄是
      照我的意思紀錄的等語（見同前審判筆錄）。在被告己○○自始否認之情形下，警察並未強迫其改變供詞認罪；而
      被告辰○○雖避重就輕，但已逐步說出犯罪細節，警察反
      而對之刑求，亦與常理有悖。而因被告辰○○於警詢之自
      白，牽涉被告己○○犯案情節，是被告己○○因自身利害
      關係，恣稱被告辰○○之自白係遭警刑求所為，其證述之
      動機亦有可議。是由被告己○○證述之內容與事理多有矛
      盾之處，自不足推翻被告辰○○自白之證據能力。
    4.至於被告辰○○於偵查中自白部分，亦據本院勘驗，認被
      告辰○○於製作偵訊筆錄過程中，並無明顯情緒激動、不
      安或意識不清等狀態，回答語氣尚屬平穩，亦未有顯然無
      法正確理解問題而答非所問之情事，有本院95年12月6 日
      勘驗筆錄、96年2 月5 日勘驗筆錄在卷為據，其偵查中陳
      述應具有任意性。雖辯護人主張檢察官訊問時，有數度阻
      止被告辰○○連續陳述，以及以威嚇語氣訊問之情形（見
      本院96年6 月11日審判筆錄後附辯護意旨狀第5 頁）。惟
      因被告辰○○於偵訊時，就檢察官所問渠等在強盜現場分
      工之情形，被告辰○○則回答前一日調度堆高機、板車之
      情形，檢察官認為被告辰○○答非所問，故阻斷其連續陳
      述，要求其針對問題回答，檢察官係將被告辰○○供述之
      方向導入與案情直接相關者，自不能認為對被告辰○○自
      白之任意性有何影響。且關於犯罪過程細節，均係由被告
      辰○○自行陳述，檢察官語氣雖有較為嚴厲之處，乃因被
      告辰○○避重就輕不直接回答檢察官之發問，故檢察官以
      嚴厲語氣要求其「講重點」，並非被告辰○○一有否認即
      遭檢察官脅迫。是上開偵訊中，被告辰○○所為不利於己
      之自白，並非檢察官脅迫所得，檢察官僅制止被告辰○○
      以旁生枝節之方式誤導偵查方向，自不能認為有礙於被告
      自白之任意性。是被告辰○○偵查中之自白出於任意性，
      且與事實相符，亦具有證據能力。
  (二)就同案被告之陳述，被告辰○○及其選任辯護人並無爭執。
    而被告己○○之選任辯護人則爭執辰○○、辛○○警、偵訊
    之陳述為審判外陳述，對被告己○○部分無證據能力。本院
    認為：
    1.被告辰○○於本院審判中亦以證人身分接受被告己○○之
      詰問，與其於警詢所述並不一致。而被告辰○○於警詢中
      ，因為甫遭查獲，辛○○、壬○○等均指稱係向伊購買系
      爭鋼材，被告辰○○未及編纂辯詞下自白犯行。反觀渠於
      本院審判中，業已閱覽卷證，深知於本案審判之利害關係
      ，是其警詢時之客觀情狀，較諸審判中為證人時之供述，
      有較為可信之特別情狀，是被告辰○○於警詢時之陳述，
      對被告己○○有證據能力。至於被告辰○○於偵查中之陳
      述，業經具結（見偵查卷第163 頁），且無不可信之特別
      情狀，對被告己○○亦有證據能力。
    2.被告辛○○於本院審判中以證人身分受被告己○○詰問，
      與其於警詢所述並無不一致，是其警詢之陳述並不符合刑
      事訴訟法第159 條之2 之例外規定，對被告己○○應無證
      據能力。至於被告辛○○於偵查中之陳述，業經具結（見
      偵查卷第157 頁），且無不可信之特別情狀，對被告己○○有證據能力。
  (三)至於告訴人寅○、被害人丙○○○○○○○○○○○○ ○○○○○○○○○ 、KRIM
    ANEE BUNRUEANG、戊○○○○○○○○ ○○○○○○○○○○○ 、丁○○○○○○○○○○○○○○○、甲○○○○○○○○ ○○○○○○○ 、證人林翔鶴、癸○○、巳○○
    、庚○○於警、偵訊之陳述，被告等並無傳聞證據不得為證
    據之主張，而逕就證明力為辯論，應認有證據能力。證人林
    螢賞、陳怡林於偵查中所述，亦經具詰，無不可信之情狀，
    亦有證據能力。另就卷附扣押物品清單、贓物認領保管單、
    監視器翻拍照片、過磅單、收據、綑綁外勞之黑色膠帶照片
    、進口報單、送貨單、發票單，被告等亦不爭執其真正性。
    扣案之贓款128,000 元、28,000元，亦為合法取得之證據，
    均有證據能力。
二、訊據被告辰○○、己○○均矢口否認犯行，被告辰○○辯稱
    ：「阿強」說有鋼材要販賣，要我幫他找買主，我只是想賺
    取差價，所以透過辛○○找買主，後來「阿強」如何抓泰勞
    的過程我並不知道，也沒有看到他如何強盜云云；被告己○○辯稱：是蔡勝淵叫我幫他調度板車，我所以才會到現場，
    是蔡勝淵先來載我到中港西路那裡，然後我再指引板車司機
    開過來載貨，至於阿強他們如何拿取鋼材，我不知情云云。
    經查：
  (一)95年4 月14日23時30分許，數名男子至台安公司進入外籍泰
    勞所居住之貨櫃屋內，以黑色膠帶綑綁泰勞丙○○○○○○○○○○○○○○○○○○○○○ 、KRIMANEE BUNRUEANG、戊○○○○○○○○○○○○○○○○○○○
    、丁○○○○○○ ○○○○○○○○○4人，之後不知情之堆高車司機丑○○
    ，將台安鋼鐵公司之鋼材原料11塊（共156,729 公斤）陸續
    堆放至不知情之癸○○、巳○○、庚○○所駕駛之板車上，
    送至彰化縣芳苑鄉○○村○○路○ 段316 號壬○○所經營之
    工廠內堆放。渠等強盜得手離開後，丁○○○○○○ ○○○○○○○○○ 自
    行掙脫，並聯絡公司負責人寅○，寅○報警後，警方始循線
    於彰化縣芳苑鄉○○村○○路○ 段316 號被告壬○○所經營
    之工廠內查得系爭鋼材，被告辰○○、己○○得知上開鋼材
    遭查獲後，旋即自行到案說明等情，有卷附扣押筆錄、扣押
    物品目錄表、贓物認領保管單、代保管條等在卷為據。
  (二)而被告辰○○、己○○均矢口否認犯行，辯稱：「阿強」強
    盜之過程，渠等並未參與，亦不知情云云。惟證人丙○○○○○○○○○○○○ ○○○○○○○○○ （中譯名彭弟）證稱：95年4 月14日晚間
    我在宿舍貨櫃屋二樓換衣服準備洗澡時，有三個人從一樓上
    來，有人叫我不要動，然後就抓住我的手反綁，叫我面對牆
    壁坐著，之後兩人就下來，一人留在上面看我，我有看到看
    守我之人持槍，之後我也有聽到外面有一聲槍響，位置在宿
    舍門口附近等語（見本院95年11月28日審判筆錄）；證人
    甲○○○○○○○○ ○○○○○○○ （中譯名宋蓬）證稱：當天我洗澡完在
    一樓房間，有一個人拿槍進來，當時我正在打電話，看到這
    種情形我就跑到排水溝跳下去，而那個人也追過來在上面等
    ，我躲在水溝旁草堆躲了大約二個鐘頭，後來我聽到朋友的
    聲音才出來，我有聽到槍響，當時我跑出來前面碰到3 人，
    後面還有5 人等語（見同前日審判筆錄）；證人乙○○○○○○○○○○○○○○○○○ （中譯名溫拉）證稱：我當時準備換衣服，有二
    個矇著眼的人進來，我用中文問他們要做什麼，我有錢跟手
    機都給你，他們關燈叫我睡覺，我一躺好，他們就把我的手
    、腳綁在一起，還把我的眼睛、嘴巴都矇起來，之後我就不
    知道發生什麼事情，我有聽到槍的聲音，還有聽到宋蓬喊救
    命等語（見同前審判筆錄）；證人戊○○○○○○○○ ○○○○○○○○○○○
    （中譯名溫拉朋）證稱：我在廠區的宿舍跟央黑納一起時，
    有二人各拿一把槍進來，他們將我們的手反綁，我們的眼睛
    、嘴巴有被矇起來，約被綁了一個小時，後來進來一人看守
    ，原來那二人就出去等語；證人丁○○○○○○○ ○○○○○○○○ （中譯
    名央黑納）證稱：當時有二位陌生人進來說要拿貨，就把我
    綁起來，他們叫我們躺在床上，當時他們各拿一把槍，然後
    就把我綁起來，我約被綁兩個小時等語（見同前日審判筆錄
    ）。顯見當時綑綁、追逐泰籍勞工之人，有攜帶數把槍械，
    且人數最少5 人（1 人看守彭弟、1 人看守溫拉朋、央黑納
    ，1 人在排水溝旁尋找宋蓬，2 人綑綁溫拉朋、央黑納後出
    去）。而當時外勞宋蓬逃出時有呼救，「阿強」等人復開槍
    示警，被告辰○○、己○○既同時在現場，則渠等竟推稱前
    開綑綁外勞之犯行係由「阿強」及「阿強」之友人所完成，
    伊等不知情云云，顯與事實不符，自不足採信。
  (三)而被告辰○○、己○○、辛○○互以證人身分接受對質時，
    被告辰○○證稱：己○○告訴我他有一批鋼材要賣，我透過
    辛○○找到壬○○，4 月9 日我、子○○、辛○○、己○○
    及買主兩人前往台安公司看貨，看貨時，我跟買主介紹己○○是老闆，因為不想讓買主與賣方直接接觸，因為阿強說十
    元就可以賣，超過的部分，我就可以分，而買主壬○○跟辛○○說十三塊買，我就跟辛○○說一人抽一塊，然後跟己○○說買十一元，他的利潤也是一塊，所以大家都是一公斤一
    塊的利潤等語（見本院96年1 月30日審判筆錄）。然而「阿
    強」既已表示超過每公斤10元，就算是被告辰○○可賺取之
    利潤；另被告壬○○當場並未向冒稱負責人之被告己○○詢
    價，而係事後自己決定出價13元，顯見被告辰○○乃基於使
    買主壬○○確信貨物係合法可購買之財物，故訛稱被告己○○為負責人，以確保將來銷贓變現無虞。而被告己○○則證
    稱：我沒有賺取傭金，只是純粹幫忙，4 月9 日我並沒有前
    去看貨，也沒有佯裝為貨主，只有在4 月14日那天，我在場
    幫忙指揮板車等語（見同日審判筆錄）。然而被告己○○與
    被告辰○○僅曾有生意往來，並非深交，無約定利潤之下，
    豈會願意在深夜幫忙調度車輛，更親自前往指揮起運貨物，
    反觀被告辰○○、「阿強」既可賺取金錢，竟僅在場觀看？
    則被告己○○所述顯與常理不符。且同案被告辛○○證稱：
    4 月9 日我們相約前往看貨，到場有辰○○、己○○、我、
    以及壬○○還有壬○○的朋友，辰○○說己○○是老闆，然
    後我們就看一看鋼材，鋼材上面有出產地、尺寸及重量，我
    們抄一抄約半小時以後回去，後來壬○○打電話給我說出價
    十三元，我就跟辰○○說這個出價，辰○○決定報價十一元
    ，我跟他一人抽取一塊錢的利潤，出貨當天我有到台安公司
    之巷口，我本來要進去，己○○說堆高機在作業很危險，所
    以我就到路口，後來我跟他們要發票，己○○就說因為欠稅
    ，希望我們先付一半貨款等語（見同前審判筆錄）。足見被
    告己○○先於95年4 月9 日冒充貨主到場取信被告辛○○、
    壬○○。94年4 月15日凌晨出貨之時，被告己○○又阻止被
    告辛○○進入觀看，待被告辛○○索討發票，被告己○○又
    以欠稅無法申領發票云云搪塞，若謂被告己○○對於被告辰
    ○○、「阿強」之犯行毫不知悉，孰能置信？且被告己○○
    既辯稱95年4 月14日第一次見到「阿強」云云，則被告辛○○索討發票之前，被告己○○既未與「阿強」聯繫，如何能
    臨時以欠稅未能領取發票等語搪塞之？足見被告己○○所述
    自相矛盾，不足採信。
  (四)而被告辰○○於警詢時先陳稱：94年4 月4 日，阿強告知我
    有一批鋼材要出售，所以，我、辛○○及己○○就去找買主
    ，看看何人要買該批鋼材，雖然阿強說該批鋼材為其所有，
    但我感覺該批貨有問題，所以才會於95年4 月9 日欺騙辛○○稱該批貨之貨主為己○○等語（見偵查卷第13頁）。又陳
    稱：95年4 月12、13日間，我與阿強、阿賢（己○○）計劃
    竊取該批鋼材，由阿強以11元售出，我以13元售出已獲取每
    公斤2 元差價之不法利益，我不清楚為何演變成阿強及其2
    名不詳友人持槍強盜之犯行云云（見同前卷第13-14 頁）。
    就被告辰○○所自承之謀畫經過，與前開論述中所證明渠等
    於95年4 月9 日看貨時被告己○○冒稱貨主，以及後續議價
    、出價、賺取差價之情形均相符合，且上開供述內容極為詳
    盡曲折，若係員警自行編纂強令被告辰○○承擔，則如何鉅
    細靡遺詳述前開犯案經過，又能與事後偵查中及本院審判中
    所呈現之事證相符？益徵被告辰○○之自白具有任意性、可
    信性。且被告辰○○更承稱：是阿強找我行竊，我又找阿賢
    （為己○○之綽號），本來阿賢不肯做，我一再拜託他之後
    ，阿賢才加入，我負責聯絡板車及堆高機，阿強負責控制現
    場，阿賢則負責現場指揮鋼材搬運事宜，本來是計劃偷竊該
    批鋼材，結果進入案發地巡視一遍後，發現工廠旁貨櫃屋內
    之5 名泰勞尚未就寢，阿強就說：「沒關係，大家一起進去
    就好了」但我對阿強說：「泰勞還未睡著」，而他說：「沒
    關係」，我就看見阿強及其2 名不詳友人進入泰勞居住的貨
    櫃屋內，就掏槍示警，喝令泰勞們不得妄動，泰勞就被阿強
    及其2 名不詳友人以黑色膠布綑綁。因為我與阿賢都跟在後
    面，所以有親眼見到此情景等語（見同前卷第14頁）。顯見
    被告辰○○、己○○早已與「阿強」預謀行竊，由被告辰○○、己○○先行尋找買主以確保變現之管道，再聯絡板車、
    堆高機。嗣結夥赴現場行竊之際，發現居住該處之外勞均未
    入睡，渠等即變更犯意起意強盜。被告辰○○、己○○臨訟
    之際，始又辯稱對於「阿強」等綑綁外勞之事均不知悉，顯
    為卸責之詞。況當時「阿強」等人除追逐、綑綁外勞，外勞
    宋蓬更有出聲呼救，且當時亦有其中一人開槍擊發，被告辰
    ○○、己○○竟仍辯稱毫未聽聞云云，自難採信。
  (五)且被告辰○○於偵訊時，亦坦承：阿強本來說要用偷的，我
    們到時工廠發現還在運作，我們就走進工廠，由阿強及他兩
    個朋友以他們帶來的黑色膠帶綑綁外勞並將他們眼睛矇住，
    人也是由他們看管的，我不知道是誰開槍示威的，我們大概
    花了3 、40分鐘才控制現場，我負責與阿忠、阿水聊天並設
    法掩飾我們其實正在強盜一事等語（見同前卷第163 頁）。
    佐以前開被告辛○○之證述，足以推論被告辛○○表示欲進
    入現場時，被告己○○即以現場作業危險云云力阻，可見被
    告辰○○於偵訊時之自白，亦與事證相符。否則被告己○○
    既自稱為工廠負責人，而被告辛○○、子○○前來觀看出貨
    ，縱然被告己○○認為起運貨物作業危險，大可請被告辛○○、子○○到廠內辦公空間休息，為何與被告辰○○藉故將
    其等暫阻在巷口？且被告辰○○、己○○係在堆高機、板車
    到場作業前即到達台安公司，則對於當時「阿強」與另數名
    男子綑綁、追逐外勞之舉，豈會不知？
  (六)而證人即板車司機癸○○、巳○○、庚○○均證稱運費係向
    壬○○收取，至於在場指揮之人現在已不認得等語（見本院
    95年9 月26日審判筆錄），但均證稱係阿賢（即被告己○○
    ）以電話聯繫叫車，並約定出貨時間為深夜等語（見偵查卷
    第71-74 頁、第248-253 頁）。又證人陳臻祥在本院審判中
    證稱：我是接到大胖堆高機的電話前去支援，因為是夜間工
    作，兩小時工資是16,000元，可是不滿兩小時，所以給我
    15,000元，在警局時印象較深，好像是己○○拿錢給我，他
    是從車後爬上我的車拿了一萬五千元給我等語（見本院95年
    9 月26日審判筆錄）。足見被告辰○○、己○○特地選定深
    夜出貨，本意係趁工廠作業完畢時行竊，詎料該處有外勞居
    住看管，乃與「阿強」變更犯意強盜。至於被告己○○辯稱
    僅係單純幫忙，沒有任何代價云云，則其未無利可圖之下，
    豈會願意拿15,000 元給堆高車司機？
  (七)至於證人林螢賞證稱：95年4 月15日11時許，「小蔡」（即
    辰○○）之男子到我店裡說要檢修小客車，後來我看到小蔡
    和另3 名男子（其中一人即阿強）在我休息室內講話，他們
    大約停留3 、40分鐘後才離開，但他們談話內容我沒聽到，
    他們離開前約5 、6 分鐘，休息室內傳來玻璃破掉落，我朋
    友要去制止，後來看到2 名男子在休息室外拿1 支長棍條打
    他，後來該2 人跑走後，小蔡追出去但不慎跌倒，2 人又回
    頭打他，打完後就跑走了等語（見偵查卷第85-86 頁）。被
    告辰○○辯稱當時拿錢給「阿強」，後來遭「阿強」毆打，
    若伊有參與強盜犯行，為何會被毆打云云。惟此乃被告辰○○事後與「阿強」分贓時所生糾葛，依被告辰○○、己○○
    事前與「阿強」之謀議，被告辰○○、己○○係賺取超過每
    公斤10元部分之利潤，但因被告辰○○僅取得半數貨款，且
    先扣下傭金，因此「阿強」與被告辰○○就贓款數額核對時
    產生齟齬而爭執，乃理所當然。自不能反謂被告辰○○未參
    與前開強盜犯行。
  (八)另被告己○○聲請傳喚證人午○○、未○○，以證明伊於95
    年4 月9 日並未前往台安鋼鐵公司看貨。而證人午○○證稱
    ：95年4 月9 日晚間8 、9 時許，我與己○○約在雲林縣四
    湖國中附近，約好4 月10日要上台北，由他開他自己的車，
    我開一輛車，我載未○○，我們約在七十八縣道，各自上高
    速公路，到了台北，晚上十點才見面等語；證人未○○證稱
    ：大約晚上7 、8 點與己○○在四湖鄉某處碰面等語（見本
    院96年4 月10日審判筆錄）。而被告辰○○、辛○○除證述
    4 月9 日看貨當日被告己○○有到場外（見本院96年1 月30
    日審判筆錄），更表示時間是在上午（見同前日筆錄第21頁
    ），與被告壬○○所述相符。縱被告己○○曾於95年4 月9
    日晚間7 、8 時許出現在雲林縣四湖鄉，時間上亦不生矛盾
    。是被告己○○舉前開證據，以圖矯飾其於95年4 月9 日偽
    冒貨主安排銷贓管道乙節，不足採信。
  (九)綜上所述，被告辰○○、己○○之犯行，除據被告辰○○於
    警、偵訊中自白外，核與案發時遭強暴致使不能抗拒之泰籍
    勞工5 名證述在卷，並由上開板車司機、堆高車司機，及同
    案被告辛○○之證述，可證被告辰○○、己○○事先策畫銷
    贓管道，至現場由「阿強」等人制伏外勞後，渠等再將被告
    辛○○、子○○擋在巷口。而被告辰○○、己○○與「阿強
    」等強盜得手鋼材後變現，有卷附過磅單、收據、扣案之餘
    款128,000 元、28,000元2 筆為證，綜上事證明確，被告辰
    ○○、己○○之犯行堪以認定，應依法論處。
三、本件被告辰○○、己○○與「阿強」結夥2 人以上不知名之
    成年男子共同強盜，縱事前之謀議係本於竊盜之意，惟到場
    後變更犯意為強盜，且已著手實行強盜之犯行並得手財物，
    自應逕以強盜罪論處。又「阿強」及上開不知名成年男子所
    攜帶之槍械未扣案，雖不能證明為管制槍械，惟以渠等在現
    場擊發時，可發出與一般槍響近似之聲響，客觀上已足使人
    心生恐懼，可使人之安全受到威脅，參諸最高法院79年度臺
    上字第5253號判例要旨，雖未能證明上開槍械具有殺傷力，
    惟既足認可威脅人之安全，仍該當於刑法第321 條第1 項第
    3 款之兇器。是核被告辰○○、己○○所為，均係犯刑法第
    330 條第1 項之加重強盜罪。被告辰○○、己○○與共犯「
    阿強」、該2 人以上不知名之成年男子，就結夥而為之強盜
    犯行，有犯意聯絡及行為分擔，應論以共同正犯。被告辰○○、己○○之犯行雖於刑法修正施行前，惟以渠等之犯行，
    所應適用之刑法第28條、第330 條，新舊法之規定於適用結
    果均無二致，不生新、舊法比較問題，應逕適用現行刑法之
    規定論處。爰審酌被告辰○○、己○○之犯罪後隱瞞犯行，
    且被告辰○○不知悔悟，恣指員警刑求，以及檢察官問案之
    態度不佳，以求能順利辯脫罪責，而毫無悔意。又其2 人犯
    罪動機係為牟利，卻以強盜之手段長時間剝奪泰勞之自由，
    使被害人身心受創甚鉅，並斟酌被告辰○○、己○○參與強
    盜犯行之程度、生活情狀、智識程度，及犯罪所生危害等一
    切情狀，各量處如主文所示之刑。
貳、無罪部分
一、公訴意旨略以：被告辛○○、子○○明知被告辰○○、己○○等人所販售之系爭鋼材原料，係來路不明之贓物，仍基於
    牙保贓物之犯意聯絡，而代為覓得買主被告壬○○。被告壬○○明知辰○○等人所販售之上開鋼材原料，係來路不明之
    贓物，竟仍於95年4 月13日，透過被告辛○○、子○○向辰
    ○○、己○○等人以顯低於市價之每公斤鋼塊13元（市價約
    60至62元），共計203 萬6,177 元（市價約900 餘萬元）購
    買該鋼材。被告辛○○、子○○藉此方法牙保贓物，而於95
    年4 月15日1 時許，在臺北縣泰山鄉○○○路40號台安鋼鐵
    公司前出貨，被告辛○○將被告壬○○所支付之部分款項
    1,018,088 元，扣除辛○○牙保代價128,000 元，辰○○酬
    金28,000元，共925,000 元交付辰○○及己○○，因認被告
    辛○○、壬○○、子○○均涉有贓物罪嫌等語。
二、按犯罪事實應依證據認定之，無證據不得認定犯罪事實，刑
    事訴訟法第154 條第2 項定有明文。又認定不利於被告之事
    實，須依積極證據，苟積極證據不足為不利於被告事實之認
    定時，即應為有利於被告之認定，更不必有何有利之證據，
    最高法院30年上字第816 號判例可資參照。
三、公訴意旨認被告辛○○、壬○○、子○○涉犯贓物罪嫌，主
    要係憑系至爭鋼材確係遭強盜所得之物，而被告壬○○以遠
    低於市價之價格購入為論據。然查：
  (一)被告辰○○、己○○於與「阿強」謀議竊取鋼材之時，被告
    辰○○、己○○即透過被告辛○○介紹買主，嗣被告壬○○
    有意購買後，其等相約於95年4 月9 日至台安鋼鐵公司前看
    貨，此除被告己○○否認外，被告辰○○、辛○○、子○○
    、壬○○所述均一致，業經本院論述如前。而當時被告己○○自稱係貨主，則以當時系爭鋼材堆放於工廠外，而自稱貨
    主之被告己○○又在場陪同，被告辛○○、子○○、壬○○
    如何認識到渠等將於5 日後有行竊甚至強盜之計畫？是以當
    時之情狀，被告辰○○、己○○對系爭鋼材之不法所有意圖
    僅止於謀議階段，即先認定被告辛○○、子○○、壬○○對
    於系爭鋼材已有贓物之認識，實過於牽強。且當時系爭鋼材
    既非贓物，被告辛○○、子○○介紹買主壬○○，自不能論
    以牙保贓物罪。而被告壬○○出價亦在於被告辰○○等人強
    盜之前，論以故買贓物罪亦不無疑義。
  (二)而95年4 月15日凌晨出貨時，被告辛○○、子○○雖到場觀
    看，但被告己○○先以現場堆高機作業危險云云，阻止被告
    辛○○進入，被告辰○○再與被告辛○○、子○○在巷口聊
    天以掩飾之，經本院論述在前，足見被告辰○○、己○○自
    始即刻意對被告辛○○、子○○隱瞞強盜鋼材之犯行。而被
    告子○○、辛○○觀看貨物之地點（台安公司）、接洽之人
    （辰○○、己○○）均相同，顯見在被告辰○○、己○○之
    刻意欺瞞之下，被告辛○○、子○○認定被告己○○係台安
    鋼鐵公司負責人，則其等見到被告辰○○、己○○在該工廠
    前調度車輛運送貨物，又如何能認識系爭鋼材之來路不明？
    遑論在彰化地區接運貨物之被告壬○○，其接運系爭鋼材後
    即堆放於其倉庫之前，並無任何隱匿藏放贓物之舉，益徵被
    告辛○○、子○○、壬○○所辯對系爭鋼材無贓物之認識，
    並非虛言。
  (三)且被告辛○○在出貨之後，即向被告己○○索討發票，而被
    告己○○即以公司欠稅無法申領發票為由搪塞；事後被告辰
    ○○再請被告辛○○轉達希望先支付半數貨款。茍被告辛○○等人對系爭鋼材有贓物之認識，為何於出貨後立即索討發
    票為憑？又被告己○○何須以前開情詞謊騙？且被告壬○○
    既未依約定每公斤13元之價格付款，而係在被告辰○○懇求
    下才支付半數貨款，若被告壬○○係貪圖便宜而故買贓物，
    其事後有反悔僅支付半數貨款，被告己○○、辰○○豈會輕
    易接受？足見被告壬○○對於被告辰○○等強盜之事毫不知
    悉，故被告壬○○以無發票拒不付款時，被告辰○○、己○○必須另外圓謊訛之。否則被告壬○○若明知為贓物而故買
    ，其又以未收到發票而拒絕付款，被告辰○○、己○○豈會
    輕言罷休，並委婉請求支付半數貨款？是以上開交易之情節
    ，自難以認定被告辛○○、子○○及壬○○該當於贓物之犯
    罪。
  (四)又被告壬○○買受系爭鋼材之價格，固遠低於市價，然而買
    賣之價格為契約自由之範疇，賣方基於減輕倉儲負擔、急於
    求現、周轉應急或其他考量，與買方以遠低於一般市場行情
    成交之例，並非鮮見，自不能以買賣價格低於市價，即逕認
    為買方有贓物之認識而繩以贓物罪。且證人寅○於本院審判
    中亦證稱：系爭鋼鐵後來是刑警與壬○○請人載回來還我，
    我的鋼材是新的，一公斤六、七十元，但我的鋼材從外觀可
    否看不出是新、舊等語（見本院96年1 月30日審判筆錄）。
    是系爭鋼材市場行情雖高，但外表上看不出新舊，而被告辛○○、子○○、壬○○均非久營鋼鐵業之人，其等不知系爭
    鋼材之進料價格，並非不合理。而被告己○○當時自稱是負
    責人，又表示因為賭博輸錢急於求現云云，則被告壬○○趁
    此機會以低於市價買進，亦屬人情之常。況渠等看貨之地點
    ，係在鋼鐵公司前，又被告己○○復自稱為負責人，則被告
    辛○○、子○○、壬○○主觀上判斷交易合法，縱出價較低
    ，亦難憑此認定其等有何贓物之認識。
  (五)綜上所述，以本件看貨、議價、交貨之過程，被告辰○○、
    己○○自始即欺瞞被告辛○○、子○○及壬○○，使其等誤
    信本件為合法交易，目的係確保得手財物後之銷贓管道。而
    被告辛○○、子○○基於賺取傭金、及被告壬○○出於交易
    得利之動機買受之，但在交易過程中均不忘向被告己○○索
    討發票，足證被告辛○○、子○○及壬○○對於系爭鋼材均
    無贓物之認識。此外，本院查無其他積極事證，足以證明被
    告辛○○、子○○及壬○○有起訴意旨所指之贓物犯行，揆
    以前開說明，被告辛○○、子○○及壬○○之犯行不能證明
    ，應為無罪之諭知。
據上論斷，應依刑事訴訟法第299 條第1 項前段、第301 條第1
項，刑法第28條、第330 條第1 項，判決如主文。
本案經檢察官鄧媛到庭執行職務。
中　　華　　民　　國　　96　　年　　6 　　月　　25　　日
                  刑事第十二庭  審判長法　官   徐蘭萍
                                      法  官   林淑婷
                                      法  官   林漢強
上正本證明與原本無異
如不服本判決應於送達後10日內向本院提出上訴狀
                                      書記官   曾千庭
中　　華　　民　　國　　96　　年　　6 　　月　　25　　日
附錄本案論罪科刑法條全文：
刑法第330條
犯強盜罪而有第三百二十一條第一項各款情形之一者，處七年以
上有期徒刑。
前項之未遂犯罰之。
刑法第321條
犯竊盜罪而有左列情形之一者，處六月以上、五年以下有期徒刑
：
一  於夜間侵入住宅或有人居住之建築物、船艦或隱匿其內而犯
    之者。
二  毀越門扇、牆垣或其他安全設備而犯之者。
三  攜帶兇器而犯之者。
四  結夥三人以上而犯之者。
五  乘火災、水災或其他災害之際而犯之者。
六  在車站或埠頭而犯之者。
前項之未遂犯罰之。
